最高法院民事裁定　　　　　　　　　　111年度台抗字第531號
再 抗告 人　許耀元
訴訟代理人　陳水聰律師
上列再抗告人因與交通部臺灣鐵路管理局間請求確認租賃關係存
在核定反訴訴訟標的價額事件，對於中華民國111年3月30日臺灣
高等法院臺南分院裁定（111年度重抗字第8號），提起再抗告，
本院裁定如下：
    主  文
再抗告駁回。                                            
再抗告訴訟費用由再抗告人負擔。
    理  由
本件再抗告人向臺灣臺南地方法院（下稱臺南地院）起訴主張伊
與第一審本訴被告財政部國有財產署南區分署（下稱國財署南區
分署）簽訂國有基地標租租賃契約書（下稱系爭租約），向其承
租坐落臺南市○○區○○○段第000-00地號土地（下稱系爭土地
），系爭土地嗣雖移由相對人交通部臺灣鐵路管理局管理，惟系
爭租約仍繼續存在等情，求為確認伊與國財署南區分署間就系爭
土地之租賃關係繼續存在之判決。相對人於第一審提起反訴主張
系爭租約業經合法終止等情，依系爭租約第7條第23點第1項約定
，民法第767條第1 項、第179條規定，求為命再抗告人拆除系爭
土地上如第一審判決附圖所示編號A面積263平方公尺、編號B 面
積143.5平方公尺、編號C面積7.62平方公尺、編號D面積1平方公
尺之地上物（下稱系爭地上物）後，交還土地予伊，及自民國10
9年6月8日起至返還土地之日止，按月給付伊新臺幣（下同）1萬
646 元之判決（未繫屬本院者，不予贅敘）。臺南地院就上開部
分為再抗告人全部敗訴之判決，再抗告人對之提起上訴，臺南地
院裁定核定反訴訴訟標的之價額為610萬2,264元，再抗告人不服
，對之提起抗告。原法院以：再抗告人本訴訴訟標的與相對人反
訴訴訟標的不同，反訴部分應徵收裁判費並核定訴訟標的價額。
又核定訴訟標的之價額，以起訴時之交易價額為準；無交易價額
者，以原告就訴訟標的所有之利益為準；以一訴附帶請求其孳息
、損害賠償、違約金或費用者，不併算其價額。民事訴訟法第77
條之1第2項、第77條之2第2項分別定有明文。相對人提起反訴請
求再抗告人拆除系爭地上物返還土地，並附帶請求給付相當於租
金之不當得利，其訴訟標的價額應以相對人提起反訴時請求交還
土地之交易價額為準，而非以再抗告人於本訴勝訴所取得基於租
賃權所產生之客觀利益核定之。臺南地院以系爭土地被占用面積
共計415.12平方公尺，按起訴時之公告現值即每平方公尺1萬4,7
00元核定反訴訴訟標的價額為610萬2,264元，於法並無不合。爰
維持臺南地院所為裁定，駁回再抗告人之抗告，經核並無適用法
規顯有錯誤之情形。再抗告意旨，指摘原裁定適用法規顯有錯誤
，聲明廢棄，非有理由。
據上論結，本件再抗告為無理由。依民事訴訟法第495條之1 第2
項、第481條、第449條第1項、第95條、第78條，裁定如主文。
中    華    民    國   111    年    6     月    9     日
                      最高法院民事第一庭
                          審判長法官  陳  國  禎  
                                法官  鄭  純  惠  
                                法官  王  本  源  
                                法官  高  榮  宏  
                                法官  李  瑜  娟       
本件正本證明與原本無異
                                      書  記  官
中    華    民    國   111    年    6     月    15    日